臺灣臺中地方法院刑事判決　　　　　　　　　　　　　九十一年度易字第三一九號
　　公　訴　人　臺灣臺中地方法院檢察署檢察官
　　被　　　告　丙○○
　　　　　　　　甲○○
　　　　　　　　乙○○
右列被告等因違反電子遊戲場業管理條例等案件，經檢察官提起公訴（九十年度偵字
第二二０七九號），本院判決如左：
    主  文
丙○○共同違反未依電子遊戲場業管理條例規定辦理營利事業登記者，不得經營電子
遊戲場業之規定，處拘役貳拾日，如易科罰金，以新臺幣玖佰元即銀元佰元折算壹
日，扣案之電動賭博機台貳台、新臺幣貳佰元均沒收。
甲○○共同連續在公眾得出入之場所賭博財物，處罰金陸佰元，如易服勞役，以佰
元折算壹日，扣案之電動賭博機台貳台沒收。
乙○○無罪。
    事  實
一、丙○○係臺中縣太平市○○路○段六二號一樓「金格福便利超級商店」之負責人
    ，其未取得主管機關核准設立電子遊戲場之營利事業登記，竟與不詳姓名之成年
    男子「黃先生」基於犯意聯絡，由「黃先生」提供電子遊戲機台「大舞臺」及「
    海洋之星」各一台，供丙○○自民國（下同）九十年十一月三十日起至同年十二
    月六日二十二時二十分許止，在上址擺放營業，供不特定之人把玩，丙○○並基
    於賭博之概括犯意，自九十年十一月三十日起以上開擺放之電動遊戲機台與不特
    定之人對賭，且丙○○明知除經取得公會或勞工同意，並實施晝夜三班制，安全
    衛生設備完善及備有女工宿舍或有交通工具接送，且具有法定原因，經主管機關
    核准者外，不得使女工於午後十時至翌晨六時之時間內工作，竟於無符合前開規
    定，且非因情勢緊急，不及報經主管機關核准之情形下，以月薪新台幣（下同）
    一萬八千元之代價，自同年十二月三日起僱用女性員工甲○○於夜間二十二時至
    二十四時在店內擔任店員，負責便利商店之結算商品工作，並兼管上開機台之開
    分、洗分及兌換商品工作，而與甲○○基於賭博之犯意聯絡，凡參與把玩上開電
    動遊戲機台之不特定顧客，由客人向店員以一元開一分，如押中可得一至一百倍
    不等之分數，累積分數不可兌換現金，惟可兌換店內二百元以內之飲料等商品，
    如未押中，則現金歸丙○○取得，丙○○、甲○○以此方式連續與不特定人賭博
    財物多次。嗣於同年十二月六日二十二時二十分許，適有乙○○於上址以一百元
    向甲○○開一百分後，正把玩「海洋之星」時，為警當場查獲，並扣得「海洋之
    星」、「大舞臺」電子遊戲機台各一台，及丙○○所有經營電子遊戲場業所得二
    百元。
二、案經臺中縣警察局霧峰分局報請臺灣臺中地方法院檢察署檢察官偵查起訴。
    理  由
壹、有罪部分
一、訊據被告丙○○對查獲時地確有擺放扣案之二台電子遊戲機台，且上開機台可供
    客人把玩，又僱用女性員工甲○○於夜間二十二時之後工作至二十四時等情均不
    否認，惟矢口否認有賭博犯行，惟辯稱：該二台電子遊戲機台係一姓名年籍不詳
    之男子「黃先生」於九十年十一月三十日向其租地寄放要賣的，租金每月二千元
    ，機主有說若來玩，拿飲料或拿煙不用算錢，打電動的分數只能玩到完，不能兌
    換現金或商品，且現場之飲料，係供客人免費使用，亦非供兌換云云。被告甲○○對店內有擺設查獲機台之事並不否認，惟矢口否認有賭博犯行。惟查：
（一）被告丙○○未依電子遊戲場業管理條例規定辦理營利事業登記者，而經營電子
      遊戲場業，及僱用女性員工於夜間二十二時至二十四時工作部分：
      訊據被告丙○○對未經主管機關核准設立電子遊戲場業，並未取得電子遊戲場
      業之營利事業登記，仍有於上開查獲地點擺放扣案之二台電子遊戲機台供人把
      玩之事並不否認，又對僱用女性員工甲○○於夜間二十二時至二十四時工作部
      分均自白不諱，復與同案被告甲○○、乙○○所述相符，且有當日營業所得二
      百元扣案可資佐證，再參以扣案之二台電子遊戲機台既係「黃先生」所委託擺
      放，亦據被告丙○○自承在卷，又被告丙○○將上開機台擺放於便利商店內，
      又未取得電子遊戲場業之營利事業登記，顯為其及「黃先生」所明知，是被告
      與「黃先生」就擺放扣案電子遊戲機台以經營電子遊戲場業犯行，有犯意聯絡
      及行為分擔甚明。另查，被告經營便利商店，並無証據証明有工會之組織，亦
      無証據証明勞工半數以上有同意變更工作時間，又本件便利商店亦無勞動檢查
      機構出具之對女工夜間工作場所之安全衛生設施之檢查合格証明，是被告經營
      該便利商店既無工會同意勞工變更工時，亦未經勞工半數以上之同意變更工時
      ，且該工作場所之亦無完善之安全衛生設備，已與勞動基準法第三十條之一第
      一項之規定不合，自不得依同法第三十條之一第一項第四款規定，排除同法第
      四十九條之限制，換言之，其應受勞動基準法第四十九條第一項之限制自明，
      併此敘明。至被告丙○○雖辯稱：機台係「黃先生」寄放要賣的云云，惟查，
      衡諸常情，倘係出售機台，亦應擺放於專業出售機台之場所，以利有意購買者
      前往選購，豈可能採零售方式，任擺放一、二台於出售民生物品零售之便利商
      店？再參以上開機台查獲時正供客人把玩，顯係營業中，係供隨時把玩之用，
      倘係出售，何以客人須付現金始可開分把玩，顯與常情有違，是被告丙○○所
      辯顯非可採，事証明確，被告丙○○違反未依電子遊戲場業管理條例規定辦理
      營利事業登記者，而經營電子遊戲場業，及僱用女性員工於夜間二十二時至二
      十四時工作之犯行，均堪認定。
（二）被告丙○○、甲○○賭博犯行部分：
      查賭客把玩上開扣案電子遊戲機臺，得於二百元以內兌換金格福便利超級商店
      內之商品等情，業據被告即店員甲○○警訊供述：賭客所贏分數，只能兌換店
      內等值的物品等語，且於偵訊時供述：「（警詢中是否有說客人贏了分數可以
      兌換店內二百元以內的物品？）可以，都是在玩電動玩具的時候，我沒有幫客
      人兌換過超過二百元的東西。」等語在卷，足証被告丙○○、甲○○確係以該
      扣案之電子遊戲機台與不特定之客人賭博財物，此外，復有扣案之電子遊戲機
      臺二台及照片四幀附卷足稽。又查被告丙○○確係自九十年十一月三十日起擺
      放上開扣案電子遊戲機台，又被告甲○○確係九十年十二月三日起受僱丙○○
      ，除負責商品結算工作，並負責開分、洗分工作等情，均為被告丙○○、甲○○二人自承在卷，是其二人就賭博犯行有犯意聯絡及行為分擔亦明。被告丙○○、甲○○於本院雖均否認有賭博犯行，惟倘未與客人對賭，僅賺取「黃先生
      」寄放機台之租金每月二千元，然客人竟可免費使用現場飲料，則被告甲○○
      何以於警偵訊為客人把玩機台所得分數可兌換店內商品之証詞？又倘現場飲料
      可供客人免費使用，何以被告甲○○於客人乙○○開分之際，竟未向乙○○說
      明規則？且倘把玩機台之客人可拿飲料或拿煙不用算錢，則「黃先生」又如何
      得知客人拿多少飲料或商品，而再支付對價予丙○○？是被告丙○○、甲○○
      此部分辯稱均非可採。事証明確，被告丙○○、甲○○右揭賭博犯行均堪認定
      。
二、按電子遊戲場業管理條例於八十九年二月三日經總統公布施行，並自同年月五日
    生效，是該條例生效後，設置以電腦方式操縱，產生或顯示聲光影像、圖案、動
    作之電子遊戲機，供不特定人為益智或娛樂之營利事業（同條例第三條、第四條
    參照），應依電子遊戲場業管理條例第十一條之規定辦理營利事業登記，未依該
    條例辦理營利事業登記者，依同條例第十五條之規定，即不得經營電子遊戲場業
    。又按電子遊藝場業管理條例第一條明示「為管理電子遊戲場業，並維護社會安
    寧，善良風俗、公共安全及國民身心健康，特設定本條例。」是該條例立法目的
    之一即在於管理電子遊戲場業。而所謂電子遊戲場業，依該條例第二條規定，係
    指設置電子遊戲機供不特定人益智娛樂之營利事業。換言之，僅須設置電子遊戲
    機供人娛樂以營利者，即屬電子遊戲場業管理條例所指之電子遊戲場業，其規模
    如何則非所問。再者，依該條例第十六條規定，非電子遊戲場業之其他營利事業
    ，不得就其營業場所，供他人設置電子遊戲機營業，如違反該條規定，依第二十
    八條規定處行為人新台幣十萬元以上五十萬元以下罰鍰，並限期令其改善，是在
    非電子遊戲場業之其他營利事業場所設置電子遊戲機以營利者，仍屬由該條例規
    範之範疇，益徵該條例所指之電子遊戲場業並不專以設置電子遊戲機供人娛樂為
    限，在非電子遊戲場業之其他營利事業場所設置者仍屬之。是如係在自己經營之
    非電子遊戲場業之營業場所，附帶擺設電子遊戲機供人娛樂者，仍屬該條例第三
    條所指之「設置電子遊戲機供不特定人益智娛樂之營利事業」，依該條例第十五
    條規定，仍應辦理營利事業登記後始得營業。換言之，所謂電子遊戲場業，僅須
    有設置電子遊戲機供人為益智娛樂者即屬之（該條例第二條），至其係專以提供
    電子遊戲機供人娛樂或在非電子遊戲場業之營業場所附帶提供電子遊戲機供人娛
    樂，應非所問。從而在非電子遊戲場業之營業場所（如超商、保齡球館等），附
    帶擺設電子遊戲機供人娛樂者，仍須依該條例第十五條規定辦理營利事業登記後
    始得擺設，否則，仍應依該條例二十二條論罰，核先敘明。再按電子遊戲場業管
    理條例所稱電子遊戲機，係指利用電、電子、電腦、機械或其他類似方式操縱，
    以產生或顯示聲光影像、圖案、動作之遊戲機具，或利用上述方式操縱鋼珠或鋼
    片發射之遊樂機具，但未具影像、圖案，僅供兒童騎乘者，不包括在內，電子遊
    戲場業管理條例第十五條、第三條、第四條第一項分別定有明文。雖同條例第四
    條第二項規定電子遊戲機不得有賭博之設計及裝置，並分類為益智類、鋼珠類、
    娛樂類。然此僅係規範電子遊戲機不得有賭博之設計及裝置，並非有賭博之設計
    及裝置即非屬電子遊戲機，此參諸同條例第四條第一項關於電子遊戲機之定義，
    及僅排除未具影像、圖案，僅供兒童騎乘之機種即明。參諸經濟部依電子遊戲場
    業管理條例第四條第三項規定訂定之電子遊戲機分類標準第二條第三款第三目所
    定之娛樂類電子遊戲機係「其操作結果具射倖性，且所得之分數得作為兌換獎品
    之憑証或作為轉押注使用者屬之」，此即與一般所謂「電動賭博機具」特徵相符
    。足見電子遊戲場業管理條例第四條並未認有賭博之設計及裝置之電子遊戲機，
    非屬電子遊戲機。再觀諸電子遊戲場業管理條例第七條所定電子遊戲場業者不得
    陳列、使用未經中央主管機關評鑑分類及公告之電子遊戲機及擅自修改已評鑑分
    類之電子遊戲機。電子遊戲機之機具結構或軟體經修改者，視為新型機種，應即
    依規定申請檢驗及評鑑分類。違反同條例第七條第一項規定者，依同條例第二十
    二條第三項處負責人或行為人新台幣十萬元以上五十萬元以下罰鍰，可知未經中
    央主管機關評鑑分類及公告之電子遊戲機及擅自修改已評鑑分類之電子遊戲機僅
    屬不得陳列、使用之非法電子遊戲機，並非不屬電子遊戲機，其陳列、使用非法
    電子遊戲機業者，亦未被排除而認其非屬電子遊戲場業者。又同條例第二十一條
    更明定電子遊戲場業不得設置電子遊戲場業管理條例施行前已公告查禁之電子遊
    戲機供人娛樂，違反者依同條例第三十五條處罰鍰，並撤銷其公司或營利事業之
    登記或部分登記事項，併將其機具沒入銷燬，其涉有賭博嫌疑者移送司法機關依
    法辦理。益徵有賭博之設計及裝置之遊戲機仍屬電子遊戲場業管理條例所稱之電
    子遊戲機，從而，有賭博之設計及裝置之遊戲機，只要係利用電、電子、電腦、
    機械或其他類似方式操縱，以產生或顯示聲光影像、圖案、動作之遊戲機具，或
    利用上述方式操縱鋼珠或鋼片發射之遊樂機具，且無未具影像、圖案，僅供兒童
    騎乘者之情形，即屬電子遊戲場業管理條例所稱之電子遊戲機，與其是否有賭博
    之設計及裝置無關，電子遊戲場業管理條例並未將有賭博之設計及裝置之遊戲機
    排除在規範之外。又如認賭博性電子遊戲機非屬電子遊戲場業管理條例所稱之電
    子遊戲機，則必產生未依電子遊戲場業管理條例規定辦理營利事業登記之業者設
    置經中央主管機關評鑑分類及公告之電子遊戲機時，應依電子遊戲場業管理條例
    第二十二條論罪科刑，反而設置賭博性電子遊戲機供人賭博時，不得依電子遊戲
    場業管理條例論罪科刑，尤其在刑法第二百六十六條第一項之普通賭博罪時，更
    將產生未依電子遊戲場業管理條例規定辦理營利事業登記之業者設置經中央主管
    機關評鑑分類及公告之電子遊戲機時，應依電子遊戲場業管理條例第二十二條論
    罪科刑（刑責較重），反而設置未經中央主管機關評鑑分類及公告之賭博性電子
    遊戲機供人賭博時，僅依刑法第二百六十六條第一項之普通賭博罪論罪科刑（刑
    責較輕）之不公平現象。
三、核被告丙○○所為，係違反電子遊戲場業管理條例第十五條之規定，應依同條例
    第二十二條規定處斷，另並犯刑法第二百六十六條第一項之在公眾得出入之場所
    賭博財物罪，又其僱用甲○○於夜間二十二時後工作，係違反勞動基準法第四十
    九條第一項前段規定，應依同法第七十七條之規定論處；被告甲○○所為，係犯
    刑法第二百六十六條第一項之在公眾得出入之場所賭博財物罪。被告丙○○與不
    詳姓名之「黃先生」就違反電子遊戲場業管理條例第十五條之犯行部分，及被告
    丙○○、甲○○就上揭賭博犯行部分，均有犯意聯絡及行為分擔，均為共同正犯
    。又被告丙○○、甲○○先後多次賭博犯行，時間緊接，所犯構成要件相同，顯
    係基於概括犯意反覆為之，均為連續犯，應論以一罪，並依法加重其刑。被告丙○○所犯上開違反電子遊戲場業管理條例第十五條之罪、在公眾得出入之場所賭
    博財物罪及違反勞動基準法第四十九條第一項之罪間，有方法結果之牽連關係，
    為牽連犯，從一重論以違反電子遊戲場業管理條例第十五條之罪，論以同條例第
    二十二條之規定處斷。爰審酌被告丙○○擺設經營電子遊戲機台之數量僅有二台
    、期間非長，被告甲○○係受僱丙○○之店員，又其二人犯罪之動機、目的、手
    段，犯罪所生之危害、犯罪後之態度等一切情狀，各量處如主文所示之刑，並諭
    知拘役易科罰金及罰金易服勞役之折算標準。
四、扣案之電子遊戲機台二台，係在現場查獲供被告丙○○、甲○○賭博犯行所用之
    賭博器具，不問屬於何人所有與否，爰對被告丙○○、甲○○二人均依刑法第二
    百六十六條第二項宣告沒收。另扣案之二百元，係把玩電子遊戲機台之客人所交
    付之物，業據被告丙○○、甲○○供述在卷，且無證據證明係屬供賭博犯行所用
    之財物，是應係被告丙○○與「黃先生」所有，經營電子遊戲場業所得之物，爰
    依刑法第三十八條第一項第三款對被告丙○○宣告沒收。
五、被告丙○○所涉違反勞動基準法第四十九條第一項前段之僱用女性員工於夜間二
    十二時之後工作部分，雖未據檢察官提起公訴，惟與被告丙○○前開起訴並有罪
    部分有牽連犯之裁判上一罪關係，依刑事訴訟法第二百六十七條規定，為起訴效
    力所及，本院自得一併審理，附此敘明。至公訴意旨另以：被告丙○○、甲○○
    另涉犯刑法第二百六十八條之圖利供給賭博場所罪嫌云云，惟按被告二人係以擺
    設電動機台為賭博工具與不特定之賭客對賭，並非意圖營利而供給賭博場所使人
    與他人賭博，是尚難以刑法第二百六十八條論處，公訴人所認顯係有誤，惟公訴
    人認此部分與被告丙○○、甲○○前開起訴並有罪部分有想像競合犯之裁判上一
    罪關係，爰不另為無罪之諭知。
貳、無罪部分
一、公訴意旨略以：被告乙○○於同年十二月六日二十二時二十分許，在臺中縣太平
    市○○路○段六二號一樓公眾得出入之「金格福便利超級商店」，賭玩丙○○所
    擺設之電子遊戲機台「海洋之星」時，為警當場查獲，因認被告乙○○涉犯刑法
    第二百六十六條第一項前段之在公眾得出入之場所賭博財物罪嫌云云。
二、按犯罪事實，應依證據認定之，無證據不得推定其犯罪事實；又不能證明被告犯
    罪者，應諭知無罪之判決，刑事訴訟法第一百五十四條、第三百零一條第一項分
    別定有明文。次按認定不利於被告之事實，須依積極證據，苟積極證據不足為不
    利於被告事實之認定時，即應為有利於被告之認定，更不必有何有利之證據；如
    未能發現相當證據，或證據不足以證明，自不能以推測或擬制之方法，以為裁判
    之基礎。
三、訊據被告乙○○於警偵訊及本院均堅詞否認有賭博犯行，辯稱：伊是第一次來玩
    ，不知道可不可以兌換商品，而甲○○也沒向他說規則等語。經查，被告乙○○
    於把玩上開電子遊戲機台之前，確有向店員甲○○以一百元開一百分，且於開分
    時未言及可兌換商品等情，業據被告乙○○於偵訊及本院供述在卷，核與同案被
    告即店員甲○○於本院所述相符（九十一年三月四日本院訊問）；此外，經遍查
    全卷，均無從證明被告乙○○於把玩扣案機台前，確實有賭博之犯意，且查獲當
    日被告乙○○自承向被告甲○○開了一百分，且有贏得分數，惟當場亦未查獲被
    告乙○○有洗分兌換現金或商品之情事，故自不能僅憑被告乙○○有賭博前科，
    在未向被告甲○○詢問遊戲規則前即開一百分把玩，而為認定被告乙○○具有賭
    博犯意。是依上說明，公訴人所舉之證據尚不足以證明被告乙○○有賭博犯行，
    此部分不能證明被告乙○○犯罪，依法自應諭知無罪之判決。
據上論斷，應依刑事訴訟法第二百九十九條第一項前段、第三百零一條第一項，電子
遊戲場業管理條例第十五條、二十二條，勞動基準法第四十九條第一項前段、第七十
七條，刑法第十一條前段、第二十八條、第五十六條、第二百六十六條第一項、第二
項、第五十五條、第四十一條第一項前段、第四十二條第二項、第三十八條第一項第
三款，罰金罰鍰提高標準條例第一條前段、第二條，判決如主文。
中      華      民      國    九十一    年      七      月    十五    日
                                        臺灣臺中地方法院刑事第四庭
                                            法  官  黃  家  慧
右正本證明與原本無異。
如不服本判決，應於判決送達後十日內向本院提出上訴狀，上訴於臺灣高等法院臺中
分院( 須附繕本 )。
                                            書記官
中      華      民      國    九十一    年      七      月    十六    日
附錄本案所犯法條全文
電子遊戲場業管理條例第十五條
未依本條例規定辦理營利事業登記證者，不得經營電子遊戲場業。
電子遊戲場業管理條例第二十二條
違反第十五條規定者，行為人處一年以下有期徒刑、拘役或科或併科新台幣五十萬元
以上二百五十萬元以下罰金。
刑法第二百六十六條第一項、第二項
在公共場所或公眾得出入之場所賭博財物者，處一千元以下罰金。但以供人暫時娛樂
物為賭者，不在此限。（罰金部分已提高為十倍）。
當場賭博之器具與在賭檯或兌換籌碼處之財物，不問屬於犯人與否，沒收之。
